臺灣高等法院臺中分院民事裁定
111年度家抗字第35號
抗  告  人  鄧秉羲（原名：鄧智豪）

相  對  人  傅柏容  



上列抗告人因與相對人間追加假扣押事件，對於中華民國111年5
月26日臺灣臺中地方法院111年度家全字第15號所為裁定提起抗
告，本院裁定如下：
    主  文
抗告駁回。
抗告訴訟費用由抗告人負擔。
    理  由
一、按家事訴訟事件，除本法別有規定者外，準用民事訴訟法之
    規定；家事訴訟事件，得準用民事訴訟法保全程序之規定，
    為假扣押、假處分之聲請。家事事件法第51條、家事事件審
    理細則第71條分別定有明文。本件相對人聲請假扣押所欲保
    全者，係對抗告人之夫妻剩餘財產差額分配請求權，核屬家
    事事件法第3條第3項第3款規定之丙類事件，依首開規定，
    本院得依民事訴訟法第7編保全程序中假扣押之規定審理之
    。民事訴訟法第528條第2項所稱「抗告法院為裁定前，應使
    債權人及債務人有陳述意見之機會」，包括債權人或債務人
    以書狀陳述其意見，非指僅以抗告法院行準備或言詞辯論程
    序者為限（最高法院99年度台抗字第455號裁定意旨參照）
    。查原法院已將抗告狀繕本送達相對人，相對人於民國111
    年8月10日收受，有送達證書可憑(本院卷第85頁)，且經相
    對人於111年8月16、24日提出答辯狀表示意見（本院卷第10
    3-105、95-97頁），堪認相對人已有陳述意見之機會，合先
    敘明。
二、相對人聲請意旨：
    相對人對抗告人提出夫妻離婚後剩餘財產分配差額之訴訟（
    即原法院109年度重家財訴字第4號，下稱本案），因抗告人
    將其所有之附表編號1、2所示不動產於108年9月24日設定抵
    押權，及移轉所持有○○企業有限公司（下稱○○公司）股份新
    臺幣(下同)4,000萬元中之150萬元予第三人，嗣又將附表編
    號1之設定予其胞姐鄧○○、鄧○○、鄧○○之抵押權登記予以塗
    銷，顯有脫產、惡意減少婚後財產價值，意圖出售所有之不
    動產等行為，故聲請就抗告人之財產聲請假扣押，經原法院
    以108年度家全字第41號裁定（下稱甲裁定）准予就抗告人
    之財產於855萬8,668元範圍內予以假扣押，抗告人則依甲裁
    定供擔保860萬元免為假扣押。嗣相對人再請求追加假扣押
    抗告人財產於1,000萬元範圍內予以假扣押，經原法院以110
    年度家全字第26號裁定（下稱乙裁定）准許後，抗告人再供
    擔保1,000萬元免為假扣押。因相對人於本案訴訟擴張請求
    抗告人應給付之剩餘財產分配金額為3,375萬元1,474元，乃
    再聲請追加假扣押抗告人財產500萬元範圍內予以假扣押，
    經原法院以111年度家全字第6號裁定（下稱丙裁定）准許後
    ，抗告人再供擔保500萬元免為假扣押。惟抗告人上開供擔
    保免為假扣押之總金額為2,360萬元，不足清償相對人於本
    案請求金額，為免相對人之請求日後有不能執行或甚難執行
    之虞，自有追加假扣押之必要，且願供擔保以代釋明之不足
    ，請准在1,000萬元範圍內就抗告人之財產為假扣押等語。
三、抗告人抗告意旨：
    抗告人所有附表編號1土地價值為4,569萬4,436元，但已有
    設定抵押擔保銀行債務2,160萬元，擔保私人債務分別為1,9
    89萬元、1,935萬元及1,791萬元，故扣除上開擔保債務後，
    附表編號1土地已無殘值。附表編號2土地價值為2,145萬3,2
    40元，但亦設定抵押擔保銀行債務2,200萬元，擔保私人債
    務分別為870萬元及930萬元，故扣除上開擔保債務後，附表
    編號2土地已無殘值。抗告人為維護抗告人因以前開不動產
    為所經營之○○公司及○○建設股份有限公司（下合稱○○等2公
    司）向銀行之融通資金，俾免銀行因相對人對抗告人執行假
    扣押而對公司收縮銀根，乃向友人情商借款860萬元、1,000
    萬元、500萬元，用以供擔保而免為假扣押，挽救○○等2公司
    信用。抗告人並無浪費財產、增加負擔或就其財產為不利益
    處分行為。相對人藉由不斷追加本案請求金額而追加假扣押
    ，係為損害抗告人銀行融通資金之信用，濫用聲請權利。原
    裁定不察而准許相對人所請，即不適法，爰聲明求為廢棄原
    裁定，駁回相對人假扣押之聲請等語。
四、按債權人就金錢請求或得易為金錢請求之請求，欲保全強制
    執行者，得聲請假扣押。而假扣押，非有日後不能強制執行
    或甚難執行之虞者，不得為之，民事訴訟法第522條第1項及
    第523條第1項分別定有明文。又假扣押制度乃為保全債權人
    將來之強制執行，並得命其供擔保以兼顧債務人權益之保障
    ，所設暫時而迅速之簡易執行程序，是民事訴訟法第523 條
    第1 項所稱「有日後不能強制執行或甚難執行之虞」之「假
    扣押之原因」者，本不以債務人浪費財產、增加負擔或將其
    財產為不利益之處分，致達於無資力之狀態，或債務人移住
    遠方、逃匿無蹤或隱匿財產等情形為限，祇須合於該條項「
    有日後不能強制執行或甚難執行之虞」之條件，即足當之（
    最高法院98年度台抗字第746號、102年度台抗字第759、798
    號裁定意旨參照）。其次，請求及假扣押之原因，應釋明之
    。前項釋明如有不足，而債權人陳明願供擔保或法院認為適
    當者，法院得定相當之擔保，命供擔保後為假扣押，同法第
    526 條第1、2項亦定有明文。則債權人聲請假扣押，應就其
    請求及假扣押之原因即有日後不能強制執行或甚難執行之虞
    者加以釋明；而所謂釋明，指當事人提出能供即時調查使法
    院信其主張為真實之證據而言（民事訴訟法第284 條規定參
    照），並使法院就某事實之存否，得到「大致為正當」之心
    證，即為已足，與「證明」係當事人提出之證據方法，足使
    法院產生堅強心證，可以確信其主張為真實者，尚有不同（
    最高法院96年度台抗字第585號、100年度台抗字第678號裁
    定意旨參照）。經查：
  ㈠假扣押之請求部分：
　　相對人主張其向抗告人請求夫妻離婚後剩餘財產分配之差額
    而提起本案訴訟，聲明請求之金額為3,375萬元1,474元本息
    等情，業據相對人提出111年5月18日民事擴張聲明請狀影本
    為證（原審卷第39-40頁）。抗告人對於兩造間有上開夫妻
    剩餘財產分配之本案訴訟事實，亦無爭執，則就相對人對抗
    告人間有夫妻剩餘財產差額分配請求權之存在，得到大致為
    正當之心證，堪認相對人就本件假扣押之請求，已提出相當
    之釋明。抗告人雖否認相對人對其得請求之夫妻剩餘財產差
    額為3,375萬元1,474元云云，惟核屬本案訴訟之實體爭執事
    項，非本件假扣押事件所得審酌。
  ㈡假扣押之原因部分：　
　⒈相對人主張抗告人於108年9月24日就其所有之附表編號1、2
    不動產設定抵押權登記，及移轉所持有之儒壕公司4,000萬
    元股份中之150萬元予第三人，嗣再將上開期日設定之附表
    編號1抵押權登記（即登記次序2、3、4部分）予以塗銷，有
    附表編號1之土地登記謄本（原審卷第47-52頁；本院卷第41
    -45頁、47-49頁）、經濟部商業司商工登記司公示查詢資料
    、兩造婚後財產明細表（原審卷第45頁、第53頁編號7）等
    件為證。依附表編號1土地登記謄本顯示，抗告人於108年9
    月24日將該土地設定抵押予鄧○○、鄧○○、鄧○○，擔保債權總
    金額依序為1,989萬元、1,935萬元、1,791萬元，惟依111年
    2月24日列印之附表編號1土地登記謄本，上開3筆抵押權登
    記均已塗銷；依附表編號2土地登記謄本顯示，抗告人於108
    年9月24日將該土地設定抵押予鄧○○、黃○○，擔保債權總金
    額依序為870萬元、930萬元。抗告人就上開2筆土地於同日
    辦理5筆抵押權設定登記，擔保債權總額達7,515萬元，可見
    抗告人對其財產有增加負擔之情事。
　⒉參以相對人提出之○○公司公示查詢資料及兩造婚後財產明細
    表關於股權變動資料等件，為抗告人所不否認，可見抗告人
    原持有○○公司4,000萬元股份，有將其中150萬元移轉予第三
    人而減少持有○○公司股份。
　⒊又相對人於本案聲明請求之金額為3,375萬元1,474元本息，
    而抗告人雖依甲、乙、丙裁定而提出共2,360萬元之擔保而
    免為假扣押，惟上開擔保總額再加計相對人於本件請求假扣
    押財產在1,000萬元範圍內部分後，並未逾相對人上開本案
    請求金額，故不能以抗告人已提供上開擔保金額而認相對人
    之本案請求可獲滿足。至於抗告人辯稱附表編號1、2土地已
    無殘值部分，則是涉及相對人倘於本案勝訴後，對抗告人所
    屬資產執行之實益問題，與本件審酌假扣押原因部分，並無
    關聯性。
　⒋從而，相對人主張抗告人有增加負擔、減少婚後財產價值而
    致減少償債資力一情，即非虛妄。依相對人提出之上開事證
    ，應認其已釋明日後有不能強制執行或甚難執行之虞之假扣
    押原因，惟釋明仍有不足。相對人並陳明願供擔保，以補其
    釋明之不足，則依上開說明，非不得命其供相當之擔保予以
    補足之。　
五、綜上，相對人對於本件假扣押之請求及假扣押之原因，既已
    有所釋明，雖其釋明仍有不足，但既陳明願供擔保，應認足
    補其釋明之不足，揆諸前揭說明，應命供相當擔保後為假扣
    押。原法院依相對人之聲請，准其供擔保後而為假扣押之裁
    定，尚無不合，且酌定之擔保金額亦屬相當。抗告意旨指摘
    原裁定不當，求予廢棄，為無理由，應予駁回。
六、據上論結，本件抗告為無理由，爰裁定如主文。
中    華    民    國   111    年    10    月     4    日
　　　　　　　　  家事法庭    審判長法　官  張瑞蘭
　　　　　　　　　　　　　　　　    法　官  王  銘
　　　　　　　　　　　　　　　　    法　官  林孟和
正本係照原本作成。
再為抗告應以適用法規顯有錯誤為理由。
如提起再抗告者應於裁定送達後10日內向本院提出再抗告狀（須
按照他造人數附具繕本）並繳納抗告裁判費新臺幣1000元，同時
委任律師或具有律師資格之關係人為代理人。因疫情而遲誤不變
期間，得向法院聲請回復原狀。

　　　　　　　　　　　　　　　　    書記官  郭蕙瑜
中　　華　　民　　國　　111 　年　　10　　月　　4 　　日




附表
編號 土地地號 抵押權 設定登記日期 權利人 擔保債權 總金額 抵押權 登記次序  1  臺中市○○區○○段00地號 99年3月24日 華南商業銀行 2,160萬元 1   108年9月24日 鄧惠米 1,989萬元 2    鄧穗雅 1,935萬元 3    鄧惠綿 1,791萬元 4  2  臺中市○○區○○段00000地號 101年12月28日 臺灣中小企業銀行 2,200萬元 1   108年9月24日 鄧惠米 870萬元 2    黃朝賢 930萬元 3 備註 ㈠上開土地均係設定最高限額抵押權，且債權額比例均為全部。 ㈡土地謄本出處：原審卷第47-52頁；本院卷第41-45頁、第47-49頁。